【裁判字號】    98,抗,100
【裁判日期】    980917
【裁判案由】    本票裁定強制執行
【裁判全文】
臺灣臺南地方法院民事裁定               98年度抗字第100號
抗告人  甲○○○
相對人  乙○○○
上列當事人間本票裁定准許強制執行事件，抗告人對於中華民國
98年8月6日本院98年度司票字第2095號裁定提起抗告，本院裁定
如下：
    主    文
抗告駁回。
抗告程序費用新臺幣壹仟元由抗告人負擔。
    理    由
一、相對人於原審聲請意旨略以：相對人執有抗告人簽發如原裁
    定附表所示之本票1紙（以下簡稱系爭本票）， 並免除作成
    拒絕證書，詎屆期提示未獲付款，爰提出系爭本票為憑，依
    票據法第123條聲請裁定許可強制執行等情。
二、抗告意旨略以：抗告人因與相對人有新台幣（下同）90萬元
    之債務糾葛， 乃於民國98年4月2日提供新營市○○段501等
    地號土地予相對人設定90萬元之抵押權，並簽發系爭本票作
    為擔保， 雙方約定自98年5月5日由抗告人每月攤還4,000元
    。而抗告人自98年5月起依約攤還， 計已匯入相對人戶頭共
    計16,000元， 則本票債權因部分清償而應減縮，逾884,000
    元部分不存在。另相對人亦已同意抗告人分期清償，抗告人
    均如期繳納，本票債權之清償期日未屆至，相對人自無請求
    一次付款之權利，故執票人顯尚不得行使追索權，爰依法提
    起抗告，請求廢棄原裁定云云。
三、按執票人向本票發票人行使追索權時，得聲請法院裁定後強
    制執行， 票據法第123條定有明文。又本票執票人依上開規
    定聲請法院裁定准許對發票人強制執行，係屬非訟事件，此
    項聲請之裁定，僅依非訟事件程序，就本票形式上之要件是
    否具備，以審查強制執行許可與否，並無確定實體上法律關
    係存否之效力，如發票人就票據債務之存否有爭執時，應由
    發票人提起確認之訴，以資解決，最高法院56年台抗字第71
    4號及57年台抗字第76號判例均可資參照。 經查，抗告人抗
    辯本件債權已因部分清償而減縮，相對人亦同意抗告人分期
    清償且清償期日未屆至云云，固據提出切結書、匯款單影本
    等件為證，惟其所稱縱係屬實，亦係實體法律關係之爭執，
    揆諸前揭判例意旨，應由抗告人另行提起訴訟，以資解決，
    非本件非訟程序所得加以審究。
四、綜上所述，原裁定就系爭本票為形式上之審查，認其已具備
    本票各項記載事項， 合於票據法第120條規定，屬有效之本
    票，而為許可強制執行之裁定，並無違誤。抗告意旨指摘原
    裁定不當，求為廢棄，為無理由，應予駁回。
五、按非訟事件程序費用之負擔，有相對人者，準用民事訴訟法
    有關訴訟費用之規定；又訴訟費用，由敗訴之當事人負擔；
    而法院為終局判決時，應依職權為訴訟費用之裁判；非訟事
    件法第21條第2項、民事訴訟法第78條及第87條第1項分別定
    有明文。 經核本件非訟事件程序費用額為新台幣1,000元（
    即抗告費），而抗告人之抗告為無理由，爰依上開規定確定
    抗告人應負擔之訴訟費用如主文第2項所示。
六、據上論結，本件抗告，為無理由，依非訟事件法第55條、第
    21條第2項、第24條第1項， 民事訴訟法第495條之1第1項、
    第449條第1項、第95條、第78條，裁定如主文。
中    華    民    國    98    年    9     月    17    日
                          臺灣臺南地方法院民事第三庭
                                法  官  王 獻 楠
上為正本，係照原本作成。
本裁定除以適用法規顯有錯誤為理由，並經本院許可外，不得再
抗告。如提起再抗告，應於收受後10日內委任律師為訴訟代理人
向本院提出再抗告狀，並繳納再抗告費新台幣1,000元。
中    華    民    國    98    年    9     月    17    日
                                書記官  李 靜 怡


司法院資訊處製作；財團法人民間司法改革基金會備份。
